【裁判字號】    95,上訴,2676
【裁判日期】    951228
【裁判案由】    毒品危害防制條例
【裁判全文】
臺灣高等法院臺中分院刑事判決        95年度上訴字第2676號
上  訴  人
即  被  告  乙○○
                      之8(
上列上訴人因毒品危害防制條例案件，不服臺灣臺中地方法院95
年度訴字第365 號中華民國95年10月11日第一審判決（起訴案號
：臺灣臺中地方法院檢察署94年度毒偵字第6205號；移送併辦案
號：同署95 年度毒偵字第702、2089、2485號），提起上訴，本
院判決如下：
    主  文
原判決關於施用第一級毒品部分撤銷。
乙○○連續施用第一級毒品，累犯，處有期徒刑壹年，扣案之第
一級毒品海洛因壹包（驗餘淨重零點參零公克、空包裝重零點貳
貳公克）、海洛因肆包（驗餘淨重合計零點陸肆公克、空包裝重
壹點壹參公克），均沒收銷燬之，扣案之注射針筒壹支沒收。
其他上訴駁回。
前項駁回上訴部分所處有期徒刑捌月，與第二項撤銷改判部分，
應執行有期徒刑壹年陸月，扣案之第一級毒品海洛因壹包（驗餘
淨重零點參零公克、空包裝重零點貳貳公克）、海洛因肆包（驗
餘淨重合計零點陸肆公克、空包裝重壹點壹參公克），均沒收銷
燬之，扣案之注射針筒壹支沒收。
    事  實
一、乙○○前因違反麻醉藥品管理條例案件，經原審法院以86年
    度易字第5291號判決，判處有期徒刑6 月，如易科罰金以銀
    元300元折算1 日，經本院以87年上易字第479號駁回上訴而
    確定，並於乙○○經通緝到案後接續其偽造有價證券案殘刑
    之執行，於民國89年12月28日因縮短刑期假釋出獄付保護管
    束；惟乙○○於假釋保護管束期間，復因案經撤銷假釋付保
    護管束，應執行殘刑有期徒刑1年6月29日，並於92年7月9日
    入臺中監獄，94年1月13 日縮刑期滿執行完畢。其又再於91
    年間，因施用毒品案件，經原審法院以91 年度毒聲字第577
    號裁定送觀察、勒戒後，因有繼續施用毒品之傾向，再經原
    審法院以91年度毒聲字第1810號裁定送強制戒治，於91 年8
    月2日執行強制戒治，至92年7月9 日執行完畢釋放出監，並
    經臺灣臺中地方法院檢察署檢察官於92年8月29日以92 年度
    戒毒偵字第292號為不起訴處分確定。
二、詎乙○○仍不知警惕，於前揭強制戒治執行完畢釋放後5 年
    內，基於施用第一級毒品海洛因之概括犯意，自94年9 月上
    旬某日起至95 年4月14日上午11時止（不含下述被查獲至釋
    放前之期間），在臺中市北屯區來來親親戲院之廁所，及其
    位於臺中市○○區○○路30號5樓之13 之居處、位於臺中市
    ○區○○路229巷6號6樓之8住處等地，將第一級毒品海洛因
    以水稀釋混合後，以注射針筒吸取施打於手臂之方式，連續
    施用第一級毒品海洛因多次。又基於施用第二級毒品甲基安
    非他命之概括犯意，自94年10月20日下午4時30分回溯96 小
    時內之某時起，至95年4月17日晚間9時40分回溯96小時內之
    某時止，在不詳處所，以燒烤使生煙霧而吸取之方式，施用
    第二級毒品甲基安非他命多次。嗣為警於：(1)94年10月20日
    下午4時30分，在臺中市○區○○○街76 巷口前查獲，並扣
    得持有之第一級毒品海洛因一包（驗餘淨重0.30公克、空包
    裝重0.22公克），經警移送偵辦後，檢察官於同日下午8 時
    56分訊畢諭知限制住居而釋放。 (2)94年12月28日下午4時55
    分許，在臺中市○○區○○路30 號5樓電梯口前查獲，並扣
    得持有之第一級毒品海洛因四包（驗餘淨重合計0.64公克、
    空包裝重1.13公克）、所有供施用第一級毒品所用之注射針
    筒1支，經警移送偵辦後，檢察官於同月29日下午5時28分訊
    畢諭知具保而釋放。 (3)95年4月9日3時30分許，在臺中市警
    察局第五分局內經其同意採集尿液送驗呈嗎啡陽性反應而查
    獲，並於該日4時7分詢問完畢後離去。(4)95年4月17日晚間9
    時40分許，在其友人齊偉位於臺中市○區○○路229巷6 號6
    樓之 5住處內查獲，經其同意採尿送驗後呈嗎啡及甲基安非
    他命陽性反應。
三、案經臺中市警察局第一分局報請臺灣臺中地方法院檢察署檢
    察官偵查起訴，及臺中縣警察局烏日分局、臺中市警察局第
    三分局、第五分局報請同署檢察官移送原審併案審理。
    理  由
一、訊據上訴人即被告王萬金對於上揭連續施用第一級毒品海洛
    因之事實坦承不諱，復有前揭查獲之注射針筒一支扣案可證
    。另兩次扣案之白色粉末，經送法務部調查局鑑定結果，均
    含第一級毒品海洛因成分，其中第(1)次之一包，驗餘淨重0.
    30公克、空包裝重0.22公克，第(2)次之四包，驗餘淨重合計
    0.64公克、空包裝重1.13公克，有該局95年1月3日調科壹字
    第120017097號、95年3月8日調科壹字第120017415號鑑定通
    知書各1紙附卷可參（毒偵字第6205號卷第8頁、原審卷第26
    頁），並有海洛因一包、四包扣押可佐。而被告先後四次為
    警查獲所採集之尿液，經送檢驗結果，均呈嗎啡陽性反應，
    亦有中山醫學大學附設醫院藥物檢測中心94年10月27日、95
    年1月12日確認檢驗結果報告各1份、詮昕科技股份有限公司
    95年4月28日編號第00000000號、第00000000 號濫用藥物尿
    液檢驗報告各一份在卷可稽，堪認被告上開不利於己之自白
    確與事實相符，足以採信，此部分被告犯罪事證已臻明確。
二、次訊據被告雖否認有前述連續施用第二級毒品甲基安非他命
    之犯行，辯稱：伊並未施用第二級毒品甲基安非他命，不知
    道為何驗尿會呈甲基安非他命陽性反應，是否販賣海洛因給
    伊之人將甲基安非他命混雜其中，亦有可能是有一次伊去買
    海洛因時，賣海洛因之人剛好在施用安非他命，所以尿液中
    被檢出甲基安非他命陽性反應云云。惟查，被告於94年10月
    20日下午4時30分、94年12月28日下午4時55分許及95 年4月
    17 日晚間9時40分許為警查獲所採集之尿液，經檢驗結果其
    尿液中均呈甲基安非他命陽性反應，有上開中山醫學大學附
    設醫院藥物檢測中心檢驗報告二紙暨詮昕科技股份有限公司
    95年4月28日編號第00000000號濫用藥物尿液檢驗報告1紙在
    卷可稽。而該等檢驗機構就被告尿液檢驗之程序，係以氣相
    層析質譜儀法（GC／MS）為確認檢驗，發現確呈甲基安非他
    命陽性反應，此觀前揭報告等內容自明。而氣相層析質譜儀
    法包括「氣相層析儀」及「質譜儀」兩部分，其中氣相層析
    儀法之原理為將物質氣化後，再經分析管分離，由於各種物
    質之沸點及對管柱之吸附力不同，在經過檢測器（DETECTOR
    ）測定後， 表現出不同之滯留時間（RETENSIONTIME），以
    滯留時間來判斷係何種物質，至「質譜儀法」部分為其檢測
    器，能將物質撞擊成碎片，紀錄其質譜圖，因每個化合物之
    鍵結能力不同，故不同之物質會有其特定之質譜圖，因此在
    物質之判斷上有如指紋之鑑定，理論上如扣除人為之因素，
    其精確度已接近百分之百。另人體施用第二級毒品甲基安非
    他命因經尿液排出之時間，依吸食量之多寡、人體代謝功能
    、吸食者之年齡及性別有所差異，惟一般而言，施用者在96
    小時內所排出之尿液均有可能被檢出，此為本院歷來職務上
    審理毒品案件所得知悉。被告於94 年10月20日下午4時30分
    、94年12月28日下午4時55分許及95 年4月17日晚間9時40分
    許為警查獲並採集尿液送驗，其尿液中既均有甲基安非他命
    陽性反應，足見被告自94年10月20日下午4時30分回溯96 小
    時內之某時起，至95年4月17日晚間9時40分回溯96小時內之
    某時止，確有施用第二級毒品甲基安非他命多次之情事。又
    查，被告於前述第(1)(2)次為警方分別查扣有白色粉末各一包
    、四包，而經鑑定結果，僅含海洛因成分，已如前述，自可
    明確排除被告所稱販賣海洛因者將海洛因與甲基安非他命混
    雜一起販賣之情事。至被告另辯稱可能吸到二手煙，致尿液
    中被檢出有甲基安非他命陽性反應一節。查，吸入含有毒品
    之二手煙，在文獻上，雖尚無能否由尿液中檢驗出毒品反應
    之研究報告，然依法務部調查局檢驗毒品案件經驗研判，若
    非共處於空間密閉狹小，並故意大量吸入該氣體，應不致於
    尿液中代謝出煙毒或甲基安非他命反應之情，業經法務部調
    查局發技一字第4153號函釋可按，依常情，一般人當無故
    意大量吸入毒品之二手煙情形，且尚無證據證明被告係處於
    他人施用甲基安非他命之密閉空間內，間接吸入該二手煙，
    故被告空言辯稱其尿液有甲基安非他命陽性反應可能是吸到
    他人之二手煙云云，尚無可採。被告施用第二級毒品之犯罪
    事證亦臻明確，所辯均係卸責之詞，不足採信。
三、被告前於91年間，因施用毒品案件，經原審法院以91年度毒
    聲字第577 號裁定送觀察、勒戒後，因有繼續施用毒品之傾
    向，再經原審法院以91年度毒聲字第1810號裁定送強制戒治
    ，於91年8月2日執行強制戒治，至92年7月9日執行完畢釋放
    出監，並經臺灣臺中地方法院檢察署檢察官於92 年8月29日
    以92年度戒毒偵字第292 號為不起訴處分確定之事實，有臺
    灣高等法院被告前案紀錄表一份附卷足憑，其於強制戒治執
    行完畢獲釋5 年內，再犯毒品危害防制條例第10條之罪，事
    證明確，被告犯行洵堪認定，自應依法論科。
四、被告行為後，刑法業於94年2月2日經以總統華總一義字第09
    400014901號令修正公布，並自95年7月1日施行。 被告行為
    後，其應適用之相關法律已有變更，茲就與本案適用有關之
    條文，說明如下：(一)刑法第56條部分：按刑法第2條第1項所
    稱之法律，係指刑罰所依存的整體法律狀態，故法律有變更
    應指足以影響行為的可罰性與法律效果的法令因修正或廢止
    而有所變更而言。所以刑法法律變更概念，應界定在法律規
    定的改變，足以影響刑罰權判斷者而言，刑法總則的變更，
    自然會影響到個別犯罪的成立，乃至於法律效果的結構，自
    屬法律變更，應為新舊法之比較。而刑法修正之後，原屬連
    續犯之數個犯罪行為，依新法應數罪併罰，比較修正前之規
    定，可依裁判上一罪論處，顯然修正前之規定有利於被告，
    如仍依修正後之規定，對於被告極為不利，從而，解釋上對
    於刑法第二條之解釋，應包括此種影響罪刑加重之規定。本
    件被告連續施用第一、二級毒品，因其得處徒刑之範圍乃依
    施用第一、二級毒品罪之本刑得加重至二分之一而已，顯然
    比依新刑法規定，應將多次施用第一、二級毒品分論併罰之
    結果為輕，依裁判時之新法第2條第1項比較之結果，以修正
    前刑法較有利於被告，應依修正刪除前刑法第56條規定以連
    續犯論處。(二)定執行刑部分：修正前刑法第51條第5 款規定
    ：「數罪併罰，分別宣告其罪之刑，依左列各款定其應執行
    者：五、宣告多數有期徒刑者，於各刑中之最長期以上，各
    刑合併之刑期以下，定其刑期。但不得逾20年」；修正後刑
    法第51條第5 款規定：「宣告多數有期徒刑者，於各刑中之
    最長期以上，各刑合併之刑期以下，定其刑期。但不得逾30
    年」。比較結果，自應適用被告行為時即修正前刑法對被告
    較為有利。(三)累犯部分：按刑法第2條第1項之規定，係規範
    行為後「法律變更」所生新舊法比較適用之準據法，故被告
    行為後刑法條文之修正，對於被告並無有利或不利之情形者
    （例如新舊法處罰輕重相同，犯罪構成要件亦無寬嚴之別等
    ），即無適用修正後刑法第二條第一項之規定比較新舊法適
    用之問題（最高法院95年度台上字第5589號判決意旨參照）
    。查修正後刑法第47條雖將舊刑法修正限制為受徒刑之執行
    完畢，或一部之執行而赦免後，五年以內「故意」再犯有期
    徒刑以上之罪者，始成立累犯。但上述新舊法之規定，對於
    本件被告「故意」犯施用第一、二級毒品罪，並無所謂「有
    利或不利」之情形。依上說明，應無適用修正後刑法第2 條
    第1 項之規定比較新舊法適用之問題。(四)另沒收係屬從刑，
    而從刑附屬於主刑，除法律有特別規定外，依主刑所適用之
    法律（最高法院95年第8 次刑事庭會議決議參照）。故本件
    應適用修正前刑法第38條第1項第2款之規定。
五、查海洛因、甲基安非他命分係毒品危害防制條例第2條第2項
    第1款、第2款規定之第一級、第二級毒品，是核被告所為，
    係犯毒品危害防制條例第10條第1項、第2項施用第一級、第
    二級毒品罪。被告為施用而持有第一級、第二級毒品之低度
    行為，應為施用之高度行為所吸收，均不另論罪。被告先後
    多次施用第一級、第二級毒品之行為，犯罪構成要件相同，
    顯係基於概括之犯意反覆為之為之，各應依（修正刪除前）
    刑法第56條連續犯規定以一罪論，並均加重其刑。被告前因
    違反麻醉藥品管理條例案件，經原審法院以86年度易字第52
    91號判決，判處有期徒刑6月，如易科罰金以銀元300元折算
    1日，經本院以87年上易字第479號駁回上訴而確定，並於乙
    ○○經通緝到案後接續其偽造有價證券案殘刑之執行，於民
    國89年12月28日因縮短刑期假釋出獄付保護管束；惟乙○○
    於假釋保護管束期間，復因案經撤銷假釋付保護管束，應執
    行殘刑有期徒刑1年6月29日，並於92年7月9日入臺中監獄，
    94年1月13 日縮刑期滿執行完畢之事實，有台灣高等法院被
    告前案紀錄表在卷可按；其受有期徒刑執行完畢後，於五年
    以內再故意犯本件有期徒刑以上之罪，為累犯，應依法加重
    其刑，並遞加之。被告所犯以上二罪，犯意個別、行為互異
    ，應予分論併罰。公訴人雖未就被告94年10月19日晚間10時
    許後之施用第一級毒品犯行，及被告自94年10月20 日下午4
    時30分後之施用第二級毒品犯行提起公訴，惟查被告此部分
    之施用第一級、第二級毒品犯行，分與已起訴之施用第一級
    毒品、第二級毒品犯行間，有連續犯之裁判上一罪關係，為
    起訴效力所及，本院自得併予審理。原審就被告施用第一級
    毒品部分，認被告犯罪事證明確，予以論罪科刑，固非無見
    ，惟原判決雖對扣押之海洛因予以宣告沒收，然並未精確記
    載其驗餘淨重，尚有未洽。被告上訴意旨以原審此部分量刑
    過重，指摘原判決不當，雖無理由，惟原判決既有前述可議
    之處，即屬無可維持，自應由本院將原判決關於被告施用第
    一級毒品部分撤銷改判，執行刑部分亦因失所附麗，應一併
    撤銷。爰審酌被告前已有施用毒品前科，有上開刑案紀錄表
    可查，今再為施用，顯見其戒除毒癮之意志薄弱，然施用毒
    品究屬戕害自身健康之犯罪，被告施用毒品尚未造成他人明
    顯之危害，及其於本院審理中坦承施用第一級毒品部分之犯
    行，並兼衡其犯罪之動機、目的、手段、生活狀況及智識程
    度等一切情狀，量處如主文第二項所示之刑。扣案之海洛因
    一包（驗餘淨重0.30公克、空包裝重0.22公克）、四包（驗
    餘淨重合計0.64 公克、空包裝重1.13公克）， 為第一級毒
    品，該等海洛因之外包裝因有海洛殘留，難以析離，亦應認
    屬第一級毒品（按調查局鑑定時雖對外包裝秤重，但實際上
    包裝袋內仍有海洛因之殘留， 有該局93年3月19日調科壹字
    第09300113060號函可參）， 均應依同條例第十八條第一項
    前段規定諭知沒收銷燬之。扣案之注射針筒一支，係被告所
    有供其施用第一級毒品海洛因所用之物，業據被告陳明甚詳
    ，應依（修正前）刑法第38條第1項第2款規定宣告沒收。至
    被告施用第二級毒品部分，原審因而適用毒品危害防制條例
    第10條第2項，刑法第11條前段、第2條第1項、（ 修正刪除
    前）第56條、第47條（應增第1項） 等規定，並審酌被告前
    已有施用毒品前科，有上開刑案紀錄表可查，今再為施用，
    顯見其戒除毒癮之意志薄弱，然施用毒品究屬戕害自身健康
    之犯罪，被告施用毒品尚未造成他人明顯之危害，及其犯後
    未坦承施用第二級毒品之態度不佳，並兼衡其犯罪之動機、
    目的、手段、生活狀況及智識程度等一切情狀，量處其有期
    徒刑八月。核原判決此部分認事用法均無違誤，量刑亦稱妥
    適；被告上訴意旨仍執陳詞，否認犯罪，指摘原判決此部分
    不當，為無理由，應予駁回。惟此駁回上訴部分所處有期徒
    刑八月，應與主文第二項撤銷改判部分，依（修正前前）刑
    法第51條第5款定，定其應執行之刑如主文第四項所示。
據上論結，應依刑事訴訟法第368條、第369條第1項前段、第364
條、第299條第1 項前段，毒品危害防制條例第10條第1項、第18
條第1項前段，刑法第11條前段、第2條第1項前段、第47條第1項
、 （修正刪除前）第56條、（修正前）第51條第5款、（修正前
）第38條第1項第2款，判決如主文。
本案經檢察官甲○○到庭執行職務。
中    華    民    國    95    年    12   月    28     日
            刑事第四庭  審判長法  官  洪  耀  宗
                              法  官  陳  欣  安
                              法  官  江  德  千
上列正本證明與原本無異。
施用第一級毒品部分得上訴。
施用第二級毒品部分不得上訴。
如不服本判決應於收受送達後十日內向本院提出上訴書狀，其未
敘述上訴之理由者並得於提起上訴後十日內向本院補提理由書（
均須按他造當事人之人數附繕本）。
                              書記官  吳  麗  琴
中    華    民    國    96    年  1     月    2       日
【附錄論罪科刑法條】
毒品危害防制條例第10條
施用第一級毒品者，處6月以上5年以下有期徒刑。
施用第二級毒品者，處3年以下有期徒刑。


司法院資訊處製作；財團法人民間司法改革基金會備份。
